臺灣高等法院臺南分院民事判決
109年度家上字第64號
上  訴  人  黃○○（原名陳○○）

被  上訴人  紀○○  

上列當事人間請求離婚等事件，上訴人對於中華民國109年7月30
日臺灣嘉義地方法院第一審判決（109年度婚字第80號）提起上
訴，本院於109年12月29日言詞辯論終結，判決如下：
    主  文
上訴駁回。
第二審訴訟費用由上訴人負擔。
    事實及理由
一、上訴人起訴主張：兩造於民國（下同）107年1月11日登記結
    婚，並於107年6月12日生下未成年子女○○○，被上訴人雖有
    正常工作，然於婚後卻染上賭博惡習，多次出入賭博性電玩
    場所，並於身上現金賭輸後向銀行及當舗友人借款，因而影
    響夫妻之正常生活，造成夫妻爭吵，經伊2年多以來努力勸
    導，但未見成效，甚而於小孩發燒之際仍沈迷於賭博。另被
    上訴人於109年2月28日17時許，突將伊推倒並以腳踹腿部，
    復以伊持其提款卡領生活費維持家計一事，向警局提出竊盜
    告訴，另兩造之未成年子女○○○於109年5月22日在被上訴人
    之姐之火鍋店內端熱湯，意外造成大面積之嚴重燙傷，被上
    訴人於事後亦疏於照料。再被上訴人目前為無固定上下班，
    也無固定薪資的外送員，無穩定工作及收入來源，自109年7
    月底至今未給付○○○之學費及相關家庭開銷（尿布、衣服）
    等，致兩造間之夫妻誠摯相愛基礎動搖，伊自得依民法第10
    52條第1項第3款及第2項本文規定訴請離婚，並聲請酌定未
    成年子女○○○權利義務之行使或負擔由伊為之，被上訴人應
    按月給付未成年子女○○○之扶養費新臺幣（下同）9,136元，
    由伊代為受領。原審駁回伊之請求，顯有違誤，為此提起上
    訴，並聲明：㈠准兩造離婚。㈡兩造未成年子女○○○權利義務
    之行使或負擔由上訴人任之。㈢被上訴人應自判決確定之日
    起，至未成年子女○○○成年之前一日止，按月於每月10日前
    給付未成年子女○○○之扶養費9,136元，由上訴人代為受領，
    如有一期遲誤履行，之後十二期視為全部到期。
二、被上訴人則以：兩造在婚前、婚後一直有所爭吵，也會因上
    訴人過份之言語與肢體行為而互相有所推擠，但一直均係小
    衝突，伊並未毆打上訴人。伊婚前是好賭之人，上訴人也知
    道，伊在婚後就一直改變，幾乎沒有賭博，只有買刮刮樂、
    彩券，過年跟家人打麻將，未因賭博讓家庭陷入困境，且賭
    博輸贏上訴人均知情。未成年子女○○○發燒至醫院時，因伊
    事情忙碌不在小孩身邊，但伊一知道狀況也馬上趕到醫院。
    伊工作方面一直很穩定在公司上班，也努力做到主管位置，
    伊係為賺取較高收入始轉行擔任外送員。107年伊將存摺、
    提款卡都交由上訴人保管運用日常花費，從未拋妻棄女，在
    伊沒錢時也會向親友周轉，但未要求上訴人幫忙還款。伊目
    前僅尚積欠銀行約28、29萬元、姐姐2萬5,000元未還，先前
    向當鋪之借款均已清償完畢。伊自109年7月底未給付未成年
    子女○○○教育費用，係因上訴人之母稱其能處理，伊不用煩
    惱，至○○○於109年5月22日之燙傷係出於意外。又伊報案竊
    盜，係因上訴人盜領伊薪資，用伊之薪資來威脅伊離婚，使
    伊很不開心，但已撤銷。若法院判決離婚，兩造所生未成年
    子女○○○之權利義務行使或負擔，應由伊行使，或由兩造共
    同行使，惟主要照顧者應由伊任之。是則原審駁回上訴人之
    請求，並無違誤等語，資為抗辯。並答辯聲明：上訴駁回。
    。
三、兩造不爭執之事實：（本院卷第111頁）
  ㈠兩造於107年1月11日登記結婚，並於107年6月12日生下未成
    年子女○○○，兩造目前婚姻關係存續中。（原審卷第15頁）
  ㈡兩造原本同住，後因兩造於109年2月28日發生爭執，自109年
    2月底分居迄今。
  ㈢兩造同意兩造之未成年子女○○○每月之扶養費用以1萬8,272元
    計算。（原審卷第37頁）
四、兩造之爭點：（本院卷第111頁）
  ㈠上訴人依民法第1052條第1項第3款、第2項前段規定，請求判
    決准兩造離婚，有無理由？
  ㈡兩造所生未成年子女○○○之權利義務行使或負擔，應由何造任
    之始符合未成年子女之利益？他造之探視權得如何行使？
  ㈢上訴人請求被上訴人自本件判決確定之日起，至未成年子女○
    ○○成年之前一日止，按月於每月10日前給付上訴人關於未成
    年子女○○○之扶養費，由上訴人代為受領，如有一期遲誤履
    行，之後12期視為全部到期，有無理由？若有，給付方式為
    何？
五、得心證之理由：
  ㈠按夫妻之一方受他方不堪同居之虐待，夫妻之一方得請求離
    婚，民法第1052條第1項第3款定有明文。而所謂不堪同居之
    虐待，係指予以身體上或精神上不可忍受之痛苦，致不堪繼
    續同居者而言（最高法院34年度上字第3968號判決意旨參照
    ），如非客觀的已達於此程度，不容夫妻之一方，以主觀之
    見解，任意請求與他方離婚；又夫妻之一方受他方不堪同居
    之虐待，固得請求離婚，惟請求離婚之上訴人對於此項虐待
    事實，除依法律規定無庸舉證外，應負舉證之責任。
  ㈡上訴人主張被上訴人於109年2月28日17時許，突將其推倒並
    以腳踹腿部，對其有毆打之事實，其得依民法第1052條第1
    項第3款不堪同居之虐待事由訴請離婚，然為被上訴人所否
    認，辯稱：當天伊在顧小孩，沒有香菸，伊請上訴人幫忙買
    香菸回來，上訴人當天比較晚回來，伊打電話給上訴人，上
    訴人就認為伊在管控其時間，當時就有發生爭吵，因為上訴
    人對伊說就是因為伊父母做太多壞事才會早死，伊很生氣，
    上訴人先推伊，伊才推上訴人，伊沒有動手打上訴人等語，
    核與上訴人於原審審理時所稱：當天被上訴人在家顧小孩，
    交代伊買東西，伊沒有買，兩造發生爭吵，被上訴人就動手
    ，有推擠伊等語大致相符（原審卷第215、216頁），參以上
    訴人所提之受理家庭暴力事件驗傷診斷書（原審卷第21-23
    頁），除主訴右小腿疼痛外，身體各部位均無明顯外傷，衡
    諸常情，倘被上訴人確有毆打上訴人之行為，以被上訴人身
    為男性，身形、力量均較作為女性之上訴人為強大之情形下
    ，上訴人應無可能無任何明顯外傷，且上訴人於本院審理時
    亦未否認被上訴人之所以推上訴人之原因，堪認上訴人主張
    被上訴人突然將其推倒並以腳踹腿部乙節，與事實不符。兩
    造於當日發生爭執之原因及經過，應以被上訴人所述較為可
    信，是難認被上訴人有何毆打上訴人之情事。此外，上訴人
    未能提出其他證據證明被上訴人尚有其他對於上訴人的身體
    或精神上不法之侵害，或有為傷害上訴人人格尊嚴與人身安
    全到達嚴重程度之虐待。從而，上訴人以不堪被上訴人同居
    之虐待請求離婚，即屬無據，不應准許。
  ㈢次按民法第1052條第2項所稱「有前項以外之重大事由，難以
    維持婚姻者」，係抽象、概括的離婚事由，此乃緣於74年修
    正民法親屬編時，為因應實際需要，參酌各國立法例，導入
    破綻主義思想所增設。但其事由應由夫妻一方負責者，僅他
    方得請求離婚，是其所採者為消極破綻主義精神，非積極破
    綻主義。關於「難以維持婚姻之重大事由」，係以婚姻是否
    已生破綻而無回復之希望為其判斷標準，而婚姻是否已生破
    綻無回復之希望，則應依客觀標準，即難以維持婚姻之事實
    ，是否已達於倘處於同一境況，任何人均將喪失維持婚姻意
    欲之程度而定。至同條項但書所規定「難以維持婚姻之重大
    事由應由夫妻之一方負責者，僅他方得請求離婚」，乃因如
    肯定有責配偶之離婚請求，無異承認恣意離婚，破壞婚姻秩
    序，且有背於道義，尤其違反自己清白（clean hands）之
    法理，有欠公允，同時亦與國民之法感情及倫理觀念不合，
    因而採消極破綻主義。倘該重大事由，夫妻雙方均須負責時
    ，應比較衡量雙方之有責程度，僅責任較輕之一方得向責任
    較重之他方請求離婚，如有責程度相同時，雙方均得請求離
    婚，始屬公允。是責任較重之一方應不得向責任較輕之他方
    請求離婚（最高法院94年度台上字第2059號判決參照）。又
    按當事人主張有利於己之事實者，就其事實有舉證之責任，
    民事訴訟法第277條前段定有明文，是上訴人若主張婚姻發
    生重大破綻，且其可歸責程度較輕，自應就此事實負舉證之
    責，若無法舉證或舉證不足以證明其說，其請求判決離婚，
    自難認為有理由。
　㈣上訴人主張被上訴人於婚後染上賭博惡習，經上訴人2年多之
    勸說，未見成效，且於小孩發燒之際，竟仍沈迷於賭博，而
    被上訴人將存摺、提款卡交給上訴人管理運用，竟以上訴人
    持其提款卡領生活費維持家計乙事，向警局提出竊盜告訴等
    情，認兩造婚姻已難以維持云云，然為被上訴人所否認，而
    以前詞置辯。經查：
　⒈賭博方面：
　　上訴人固指述被上訴人婚後染上賭博惡習、欠債很多云云，
    然被上訴人辯稱：伊婚前雖愛賭博，然為上訴人所明知，婚
    後其已改變，幾乎沒有賭博，只有買刮刮樂、彩券，過年跟
    家人打麻將，沒有因為賭博讓家庭陷入困境，且賭博輸贏上
    訴人皆知情等語，而上訴人就此雖提出LINE通訊軟體對話截
    圖為證（本院卷第17頁），然由前開截圖內容，並無法證明
    被上訴人婚後確有沈迷賭博、積欠債務，已達危害家庭生計
    之情事，是其此部分主張，尚難憑採。
　⒉子女照顧方面：
　　上訴人另主張被上訴人於小孩發燒之際仍沈迷於賭博云云，
    然被上訴人辯稱：小孩發燒時因事情忙碌不在小孩身邊，但
    有一直掌握狀況，當下也馬上趕到醫院等語，並提出108年6
    月7日其在醫院懷抱小孩之照片為憑（原審卷第125頁），對
    照上訴人提出之LINE通訊軟體對話截圖（原審卷第245頁）
    ，上訴人指稱小孩發燒掛急診之日期亦為108年6月7日，堪
    認被上訴人辯稱其有趕到醫院照顧小孩乙節，應為可採，是
    難逕認被上訴人有上訴人所稱之前開疏於照顧○○○之情形。
    至○○○雖於109年5月22日於被上訴人住處遭燙傷就醫，有上
    訴人提出之診斷證明書1件在卷可稽（本院卷第15頁），然
    經上訴人通報社會局，尚查無被上訴人有何重大疏於照顧○○
    ○之情形，此亦為上訴人所不爭執，則前開燙傷事件，應屬
    意外，堪以認定。再據上訴人於原審審理時自承：今年3月1
    日左右分居，○○○週一至週五白天是保母照顧，伊下班後會
    去保母那接回○○○，被上訴人晚上下班後會來接回去，隔天
    早上被上訴人再送○○○去保母那邊，週末如伊有休假，就會
    負責照顧○○○，如是被上訴人休假，就由被上訴人照顧○○○等
    語（原審卷第214頁），可知兩造就未成年子女之照顧有明
    確之分工，且被上訴人照顧○○○之時間並未少於上訴人，自
    難認被上訴人有疏於照顧子女致兩造婚姻因此產生重大破綻
    難以維持之情形，是上訴人此部分之主張，亦非可採。
  ⒊負擔家計方面：
    上訴人再主張被上訴人反覆賭博之生活形態，完全無法於家
    庭生活中提供經濟上之協助，且長此以往，易使上訴人陷於
    財務黑洞而無法正常生活云云，惟為被上訴人所否認，則此
    部分自應由上訴人負舉證責任，然上訴人並未舉證以實其說
    ，且上訴人不否認分居前家中費用各自負擔，伊育嬰留停期
    間是由被上訴人負擔，之後伊返回職場，保母費是兩造一起
    分擔；分居後保母費是一人一半，其餘各自購買；不爭執10
    7年時被上訴人的提款卡、網路銀行密碼都是伊在使用等情
    （原審卷第216-218頁），並有被上訴人提出之LINE通訊軟
    體內容截圖可稽（原審卷第133頁），堪認被上訴人婚後確
    有以自己收入負擔家計，且由上訴人保管使用其帳戶內之金
    錢，自難認被上訴人有何反覆賭博致無法提供家庭生活上之
    經濟協助，使上訴人陷於財務黑洞之情形。至被上訴人雖尚
    有積欠銀行及其姐姐債務，然關於當舖之債務則已清償，此
    為上訴人所不爭執（本院卷第85頁），是上訴人前開主張，
    亦非可採。
　⒋至上訴人主張被上訴人目前為無固定上下班，也無固定薪資
    的外送員，無穩定工作及收入來源，自109年7月底至今未給
    付○○○之學費及相關家庭開銷（尿布、衣服）等，且○○○、被
    上訴人之健保均掛在上訴人名下等情，雖為被上訴人所不爭
    執，然辯稱：其係為獲取較高收入始離職改作外送員，其未
    給付○○○之學費及相關家庭開銷係因上訴人之母親稱其可處
    理等語。衡情被上訴人轉換工作期間，收入不穩定，因而短
    期內無法給付上訴人關於○○○之學費、尿布、衣服等相關開
    銷，尚非顯違情理，自難以此即認已構成無法維持婚姻之重
    大事由。
　⒌再上訴人主張其曾因領取被上訴人之存款乙節遭被上訴人於
    報案竊盜，然其於原審時亦自陳「我知道被告的金融卡密碼
    ，雖然直接提領被告的錢是我的錯」等語（本院卷第216頁
    ），足認上訴人確實未先經被上訴人同意即領取被上訴人之
    存款，而被上訴人嗣後即已撤回告訴，此據上訴人自陳在卷
    （本院卷第86頁），則本件既係上訴人未經被上訴人同意提
    領被上訴人之存款在先，被上訴人基於一時氣憤而向警局報
    案，然隨後即已撤回告訴，足認其基於夫妻情誼，實際上並
    無追究之意，是難認兩造之婚姻因此即構成無法維持之重大
    事由。
　⒍又上訴人所提被上訴人與其母親多有爭執，並相互訴訟乙節
    ，係發生於兩造婚前，此觀之臺灣嘉義地方檢察署檢察官10
    6年度偵字第8215號不起訴處分書、106年度調偵字第126號
    起訴書即明（原審卷第29、229頁）。則上訴人明知前情，
    仍願與被上訴人共結連理，且其並未舉證證明被上訴人於婚
    後與其母親仍有重大爭執而互為爭訟之情事，自難以前開情
    事，即遽而認定已構成兩造婚姻無法維持之重大事由。
　⒎綜合兩造陳述及卷內事證，可知兩造之婚姻雖因兩造口角、
    財務問題、短暫分居而陷入彼此指責的危機。然而，前開之
    困境程度，並不如上訴人所指述已達重大或無法回復之程度
    ，蓋被上訴人就自己之收入及負債，已開誠佈公表明，且願
    積極增加收入以儘速清償債務，其雖數月未支付○○○之教育
    費用及家庭生活開銷，然係因轉換工作、收入尚未穩定所致
    ，而於原審審理期間，上訴人因身體不適尚由被上訴人帶其
    至醫院就醫，是兩造間之婚姻，於客觀上尚未達於難以維持
    之程度，縱兩造目前分居數月，被上訴人仍有意維持婚姻，
    亦依兩造協議分擔照顧○○○，倘若兩造願意積極面對問題，
    誠摯敞開心胸對談，並謀求平和共同生活，應非無繼續維繫
    婚姻及家庭生活之可能，是兩造婚姻之破綻，依客觀之標準
    ，是否已達於倘處於同一境況，任何人均將喪失維持婚姻意
    欲之程度，尚屬有疑，自無法單憑兩造現今互動不良之情事
    ，遽以上訴人主觀上已無維繫婚姻意願而准許離婚，是以，
    上訴人主張本於民法第1052條第2項本文規定，請求判決與
    被上訴人離婚，難認有理由，不應准許。
六、綜上所述，上訴人依民法第1052條第1項第3款、第2項之規
    定，請求判決兩造離婚，為無理由，不應准許。其請求離婚
    部分既不應准許，則有關○○○親權之請求及命被上訴人負擔○
    ○○扶養費部分，即失所附麗，亦不應准許。從而原審所為上
    訴人敗訴之判決，並無不合。上訴論旨指摘原判決不當，求
    予廢棄改判，為無理由，應駁回其上訴。
七、本件事證已臻明確，兩造其餘之攻擊或防禦方法及所用之證
    據，經本院斟酌後，認為均不足以影響本判決之結果，爰不
    逐一論列，附此敘明。
八、據上論結，本件上訴為無理由，依家事事件法第51條、民事
    訴訟法第449條第1項、第78條，判決如主文。
中　　華　　民　　國　　110 　年　　1 　　月　　19　　日
                  家事法庭      審判長法  官  翁金緞

                                      法  官  黃義成

                                      法  官  藍雅清
上為正本係照原本作成。
上訴人如不服本判決，應於收受送達後20日內向本院提出上訴書
狀，其未表明上訴理由者，應於提出上訴後20日內向本院補提出
理由書狀（均須按他造當事人之人數附繕本），上訴時應提出委
任律師或具有律師資格之人之委任狀；委任有律師資格者，另應
附具律師資格證書及釋明委任人與受任人有民事訴訟法第466條
之1第1項但書或第2項（詳附註）所定關係之釋明文書影本。如
委任律師提起上訴者，應一併繳納上訴審裁判費。
被上訴人不得上訴。
中　　華　　民　　國　　110 　年　　1 　　月　　19　　日

                                      書記官  陳筱婷
【附註】
民事訴訟法第466條之1：
⑴對於第二審判決上訴，上訴人應委任律師為訴訟代理人。但上
  訴人或其法定代理人具有律師資格者，不在此限。
⑵上訴人之配偶、三親等內之血親、二親等內之姻親，或上訴人
  為法人、中央或地方機關時，其所屬專任人員具有律師資格並
  經法院認為適當者，亦得為第三審訴訟代理人。
民事訴訟法第466條之2第1項：
上訴人無資力委任訴訟代理人者，得依訴訟救助之規定，聲請第
三審法院為之選任律師為其訴訟代理人。